臺灣高等法院臺中分院民事裁定　九十一年度家抗字第一一五號
　　　抗　告　人　甲○○
　　　訴訟代理人　戴述成
右當事人間聲明繼承事件，抗告人對於中華民國九十一年八月二日臺灣臺中地方法院
院九十一年聲繼更字第二號裁定提起抗告，本院裁定如左：
      主      文
抗告駁回。
抗告程序費用由抗告人負擔。
      理      由
一、按被繼承人為大陸地區人民者，關於繼承，依該地區之法律，但在臺灣地區之遺
    產，適用臺灣地區之法律，臺灣地區與大陸地區人民關係條例第六十條定有明文
    。復按我國民法第一千一百四十八條前段規定，繼承人自繼承開始時，除本法另
    有規定外，承受被繼承人財產上之一切權利義務。同法第一千一百三十八條規定
    ，遺產繼承人，除配偶外，依左列順序定之：(一)直系血親卑親屬。(二)父母。(三)兄
    弟姐妹。(四)祖父母。故兄弟姊妹亦為我國法所定之繼承人之一。又文書，依其程
    式及意旨得認作公文書者，推定為真正，民事訴訟法第三百五十五條第一項定有
    明文。又在大陸地區製作之文書，經行政院設立或指定之機構或委託之民間團體
    驗證者，推定為真正，台灣地區與大陸地區人民關係條例第七條亦定有明文。
二、本件抗告人於原審聲明意旨略以：被繼承人王先富於民國八十九年七月二十八日
    死亡，在台並無得為繼承之親屬。被繼承人死亡後在台灣地區留有遺產，現由主
    管機關保管中。抗告人係王先富之胞弟，依民法第一千一百三十八條第一款規定
　　對其遺產有繼承權，爰依臺灣地區與大陸地區人民關係例第六十六條第一項暨施
　　行細則第四十三條之規定，具狀表示願意繼承，並檢具被繼承人王先富之戶籍謄
　　本正本一件、繼承系統表正本一件、大陸四川省平昌縣公證處之公證書正本五件
　　，及經財團法人海峽交流基金會認證之證明文件五件、書信原本三件為證，向法
　　院聲明繼承之意思表示等情。
三、本件抗告人主張其為被繼承人王先富在大陸地區之弟弟，固據提出大陸地區四川
    省平昌縣公證處 (2001)平證字第1112、1113及  (2002)平證字第163號公證書正
    本、財團法人海峽交流基金會九一年核字第一一八五四、一一八四六號證明書影
    本各一份為證。惟查，本件抗告人所提出之王先富戶籍謄本，王先富出生日期為
    「民國八年二月二日生」、父親為「王『重』有」，然徵之聲請人所提出之公證
    書記載王先富出生日期「一九一八年二月二日生」、父親：「王『仲』友」、弟
    ：「王『選』貴（又名王選會），『一九二七年五月四日』生，原籍『四川省日
    平昌縣』蘭草鄉五枝村五社」，此有抗告人提出之經財團法人海峽交流基金會認
    證之大陸地區四川省平昌縣公證處之公證書一紙在卷可憑，其主張己難採信。經
    原審法院依職權向國防部函查被繼承人王先富之人事暨軍籍資料結果，被繼承人
    王先富之父確為「王『重』有」、弟「王『先』貴（民國十二年五月十三日生）
    」、本籍『四川省巴中縣』、常住地址『良英鄉廣林埡』，此有國防部人事參謀
    次長室九十一年二月二十七日以（九一）易日字第三七六六號函附之被繼承人王
    先富軍籍資料、陸軍軍官資歷表各一紙在卷可稽。凡此各項，均與抗告人所主張
    被繼承人出生日期、生前設籍及地址、生父姓名、『弟及其出生日期』均不相符
    ，是僅由抗告人所提之上開證據，尚無法認定其為合法繼承人；而聲請人復未提
    出其它事證，足資證明確為王先富之胞弟。雖其後於抗告意旨中，又主張被繼承
    人王先富出身農村，目不識丁，抗戰期間被徵召當兵，在軍中之人事資料記載僅
    憑其口述，由軍中文書填寫，對錯不知，被繼承人王選富之父王「仲」有、王「
    重」有，係破音字，因大陸地區推行簡體字，以音同為準。且自大陸人民政府成
    立後，將巴中改為行政區，下轄昌平縣，成立人民公社，拆除原有房屋，地名亦
    更改為村、社或人民大、中、小隊，此為被繼承人生前設籍地址與現址不符之主
    因。而當年因戰亂，在軍籍資料中，個人之出生年月日亂中有錯，抗告人 (即聲
    明人) 之出生年月日與被繼承人王先富之記憶略有出入乃為普遍現象，且被繼承
    人生前曾經返鄉探親，與其姪（即抗告人之子）王永竹間亦有問候之書信往來二
    封，是聲明人確為被繼承人之同胞兄弟無誤，請向大陸原籍單位函查，以明事實
    云云。惟按依抗告人提出之被繼承人戶籍謄本、軍籍資料所載，其出生日期為民
    國八年二月二日、父為王重有、弟為王先貴，依上開民事訴訟法規定自應推定為
    真正，與抗告人提出大陸地區公證書表明被繼承人出生日期一九一八年二月二日
    、父為王仲有、弟為甲○○（又名王選會）均有所不符，況原審另依職權調得被
    繼承人舊戶籍謄本記載，被繼承人學歷為「國校畢」，有台中市南屯區戶政事務
    所九十一年七月二十五日中市南屯戶字第○九一○○○六○八九號及所附戶籍謄
    本在卷可稽，參以被繼承人軍籍資料其係以上尉軍階退伍，得否認為被繼承人目
    不識丁，其所為人事資料記載僅憑其口述，對錯不知，不無可疑。且大陸地區自
    人民政府成立後，雖推行簡體字，以音同為準，王「仲」有與王「重」有音同等
    語，然被繼承人上開人事資料係在台灣填寫，不生簡體字音同之問題，況「仲」
    與「重」之簡體字亦有不同。且抗告人亦未提出大陸地區原巴中縣行政區變更之
    證據，其雖請求法院向大陸原籍單位函查行政區變更經過，然兩岸間並未訂有司
    法互助協定，法院亦無從向大陸相關單位函查行政區變更情形。另抗告人提出其
    子王永祝與被繼承人之書信一封，其中王永祝與抗告人、被繼承人關係，未見提
    出任何證明，且未經大陸地區公證處公證、台灣地區財團法人海峽交流基會會認
    證，依上開條例規定，亦難推定其為真正。況原審依職權查詢被繼承人王先富之
    出入境資料，亦未有被繼承人出境紀錄，有入出境資訊連結作業資料三紙在卷可
    資佐證，是抗告人主張被繼承人生前曾返鄉探親亦有不符。依上證據尚不足以證
    明抗告人即為被繼承人之弟弟。從而，抗告人本於臺灣地區與大陸地區人民關係
    條例第六十六條之規定，向原審法院為繼承之表示，尚非有據；原審因而駁回抗
    告人所為繼承之聲明，核無不合；抗告人固再提出中華人民共和國四川省平昌縣
    公證處之公證書，王仲友又名王重有云云，惟亦無認定抗告人之父親王仲友與被
    繼承人王先富之父親王重有為同一人，自不能認為抗告人對被繼承人王先富有繼
    承權。抗告意旨猶執陳詞，為無理由，應予駁回。
四、依非訟事件法第二十八條，民事訴訟法第四百九十二條第一項、第九十五條、第
    七十八條裁定如主文。
中　　　華　　　民　　　國　　九十一　　年　　　九　　　月　　二十五　　日
~B1民事第一庭審判長法　官　林陳松
~B2　　　　　　　　法　官　李寶堂
~B3　　　　　　　　法　官　鄭金龍
右為正本係照原本作成。
不得再抗告。
~B　　　　　　　　書記官　林桂鳳
中　　　華　　　民　　　國　　九十一　　年　　　九　　　月　　二十七　　日
                                                                        Ｈ
